【裁判字號】    98,訴,2013
【裁判日期】    980630
【裁判案由】    毒品危害防制條例
【裁判全文】
臺灣板橋地方法院刑事判決              98年度訴字第2013號
公  訴  人  臺灣板橋地方法院檢察署檢察官
被      告  甲○○
                    （另案於臺灣雲林第二監獄執行中）
上列被告因違反毒品危害防制條例案件，經檢察官提起公訴（98
年度毒偵字第2538號），本院依簡式審判程序判決如下：
    主  文
甲○○施用第一級毒品，累犯，處有期徒刑壹年。
    事  實
一、甲○○前因施用毒品案件，經本院以91年度毒聲字第315 號
    裁定送觀察、勒戒後，認無繼續施用毒品傾向，於民國92年
    3 月3 日執行完畢釋放，並由臺灣板橋地方法院檢察署檢察
    官以91年度毒偵字第686 號、92年度毒偵緝字第87號為不起
    訴處分確定。惟於上開觀察、勒戒執行完畢釋放後5 年內，
    又迭因施用毒品，經：(一)臺灣高等法院以94年度上訴字第41
    35號判處有期徒刑10月，嗣經最高法院以95年度台上字第24
    49號駁回上訴確定；(二)臺灣高等法院以95年度上訴字第3729
    號判處有期徒刑1 年2 月確定，嗣經同法院以96年度聲減字
    第1902號裁定減為有期徒刑7 月確定；(三)本院以96年度訴字
    第4709號判處有期徒刑10月，嗣經臺灣高等法院以97年度上
    訴字第1405號及最高法院以97年度台上字第3237號均駁回上
    訴確定。上開(一)、(二)所示之有期徒刑10月、7 月經接續執行
    ，已於96年9 月30日縮刑期滿執行完畢（致使本案成立累犯
    ）；至於上開(三)所示之有期徒刑10月目前仍在監執行中。
二、詎甲○○仍不知悔改，基於合併施用第一、二級毒品之犯意
    ，於98年1 月19日8 時許為警採尿前回溯26小時內之某時（
    不包括其為警逮捕後人身自由受拘束之期間），在其位於臺
    北縣中和市○○路611 巷2 弄29號住處，以將第一級毒品海
    洛因及第二級毒品甲基安非他命一併置入吸食器玻璃球燒烤
    吸聞所生煙氣之方法，同時施用第一級毒品海洛因及第二級
    毒品甲基安非他命。嗣因甲○○另案被通緝，為警於98年1
    月18日23時許，在臺北縣板橋市○○路○ 段正泰3 巷3 號1
    樓查獲，經警採集其尿液檢體送驗結果，呈鴉片類及安非他
    命類陽性反應，始悉上情。
三、案經臺北縣政府警察局海山分局報請臺灣板橋地方法院檢察
    署檢察官偵查起訴。本院於準備程序進行中，被告就被訴事
    實為有罪之陳述，經告知被告簡式審判程序之旨，並聽取當
    事人意見後，裁定由受命法官獨任進行簡式審判程序。
    理  由
一、上揭事實，業據被告甲○○於本院審理時坦承不諱，且被告
    為警查獲後，經警於98年1 月19日8 時許採集其尿液檢體送
    驗結果，呈鴉片類及安非他命類陽性反應，此有警詢及檢察
    官偵訊筆錄、臺灣檢驗科技股份有限公司98年2 月13日濫用
    藥物檢驗報告各1 份附卷可稽。按海洛因經注射或吸入人體
    後，約80% 於24小時內自尿中排出，一般而言，尿液中能否
    驗出嗎啡陽性反應與其投與量、投與途徑、採尿時間、個人
    體質及檢測方法之靈敏度有關，國外曾有文獻報導注射6 毫
    克之海洛因鹽酸鹽，其代謝物嗎啡之平均可檢出時限約為26
    小時；又甲基安非他命經口服投與後約70 %於24小時內自尿
    中排出，約90% 於96小時內自尿中排出，由於甲基安非他命
    成分之檢出與其投與方式、投與量、個人體質、採尿時間與
    檢測儀器之精密度等諸多因素有關，因此僅憑尿液中呈安非
    他命陽性反應，並無法確實推算吸食時間距採集時間之長短
    ，惟依上述資料推斷，最長可能不會超過4 日，均經行政院
    衛生署藥物食品檢驗局分別以81年9 月8 日（81）藥檢壹字
    第8114885 號、81年2 月8 日（81）藥檢一字第001156號函
    述綦詳，為本院承辦毒品案件職務上所已知。是被告上開採
    尿送驗結果，既呈鴉片類及甲基安非他命類陽性反應，顯見
    被告自白與事實相符。至於其施用第一、二級毒品之確切時
    間，雖因被告不復記憶而無從查悉，惟依上揭說明，並考量
    被告係合併施用（詳下述），堪認應係於98年1 月19日8 時
    許為警採尿前回溯26小時內之某時（不包括其為警逮捕後人
    身自由受拘束之期間）無疑。
二、按毒品危害防制條例於92年7 月9 日修正公布，自93年1 月
    9 日施行，其中第20條、第23條將施用毒品之刑事處遇程序
    ，區分為「初犯」及「5 年內再犯」、「5 年後再犯」。依
    其立法理由之說明：「初犯」，經觀察、勒戒或強制戒治後
    ，應為不起訴處分或不付審理之裁定；經觀察、勒戒或強制
    戒治執行完畢釋放後，「5 年內再犯」者，因其再犯率甚高
    ，原實施之觀察、勒戒及強制戒治既已無法收其實效，爰依
    法追訴或裁定交付審理。至於經觀察、勒戒或強制戒治執行
    完畢釋放後，「5 年後再犯」者，前所實施之觀察、勒戒或
    強制戒治已足以遮斷其施用毒品之毒癮，為期自新及協助其
    斷除毒癮，仍適用「初犯」規定，先經觀察、勒戒或強制戒
    治之程序。從而依修正後之規定，僅限於「初犯」及「5 年
    後再犯」二種情形，始應先經觀察、勒戒或強制戒治程序。
    倘被告於5 年內已再犯，經依法追訴處罰，縱其第3 次（或
    第3 次以上）再度施用毒品之時間，在初犯經觀察、勒戒或
    強制戒治執行完畢釋放5 年以後，已不合於「5 年後再犯」
    之規定，且因已於「5 年內再犯」，顯見其再犯率甚高，原
    實施觀察、勒戒或強制戒治，已無法收其實效，即應依該條
    例第10條處罰（最高法院95年第7 次刑事庭會議決定參照）
    。查被告有上揭事實欄第一項所示之觀察、勒戒及科刑處罰
    紀錄，此有臺灣高等法院被告前案紀錄表在卷可憑。被告於
    92年3 月3 日觀察、勒戒執行完畢釋放後5 年內，又迭因施
    用毒品，經：(一)臺灣高等法院以94年度上訴字第41 35 號判
    處有期徒刑10月，嗣經最高法院以95年度台上字第24 49 號
    駁回上訴確定；(二)臺灣高等法院以95年度上訴字第3729號判
    處有期徒刑1 年2 月確定，嗣經同法院以96年度聲減字第
    1902號裁定減為有期徒刑7 月確定；(三)本院以96年度訴字第
    4709號判處有期徒刑10月，嗣經臺灣高等法院以97年度上訴
    字第1405號及最高法院以97年度台上字第3237號均駁回上訴
    確定，縱被告於本案再度施用毒品之時間，係在上開觀察、
    勒戒執行完畢5 年以後，揆諸前揭說明，仍應依毒品危害防
    制條例第10條規定處罰。綜上所述，本案事證明確，被告犯
    行堪予認定，應依法論科。
三、按海洛因、甲基安非他命分別係屬毒品危害防制條例第2 條
    第2 項第1 款、第2 款所定之第一、二級毒品。是核被告所
    為，係犯毒品危害防制條例第10條第1 項之施用第一級毒品
    罪及同條第2 項之施用第二級毒品罪。其持有第一級毒品海
    洛因、第二級毒品甲基安非他命之低度行為，各為施用之高
    度行為所吸收，均不另論罪。被告供稱係將海洛因及甲基安
    非他命一併置入吸食器玻璃球燒烤吸聞所生煙氣，衡情尚非
    全然不足採信，復查無證據足認被告係以不同方法分別施用
    ，應認其係以一行為同時施用第一、二級毒品，為想像競合
    犯，應依刑法第55條規定，從一重以施用第一級毒品罪處斷
    。起訴書認應分論併罰，尚嫌無據。又被告曾受如上揭事實
    欄第一項所示之有期徒刑執行完畢，有臺灣高等法院被告前
    案紀錄表可考，其於有期徒刑執行完畢後5 年以內，故意再
    犯本件有期徒刑以上之罪，為累犯，應依刑法第47條第1 項
    規定加重其刑。爰審酌被告前因施用毒品，曾接受觀察、勒
    戒之執行完畢，獲有不起訴處分之寬典，並迭經論罪科刑，
    部分刑罰並已執行完畢，仍不知抗拒毒品誘惑，再次漠視法
    令而犯本罪，非但戕害自我身心健康，對於社會風氣、治安
    亦潛有相當危害，兼衡其犯罪之動機、目的、手段及犯後之
    初猶飾詞卸責，惟最終尚能勇於坦承犯罪等一切情狀，量處
    如主文所示之刑，以示懲儆。
據上論斷，應依刑事訴訟法第273 條之1 第1 項、第299 條第1
項前段，毒品危害防制條例第10條第1 項、第2 項，刑法第11條
前段、第55條、第47條第1 項，判決如主文。
本案經檢察官謝岳龍到庭執行職務。
中    華    民    國    98    年    6     月    30    日
                  刑事第十一庭  法  官  朱嘉川
以上正本證明與原本無異。
如不服本判決應於收受送達後10日內向本院提出上訴書狀，並應
敘述具體理由；其未敘述上訴理由者，應於上訴期間屆滿後20日
內向本院補提理由書（均須按他造當事人之人數附繕本）「切勿
逕送上級法院」。
                                書記官  陳聖儒
中    華    民    國    98    年    6     月    30    日
附錄本案論罪科刑法條全文：
毒品危害防制條例第10條
施用第一級毒品者，處6 月以上5 年以下有期徒刑。
施用第二級毒品者，處3 年以下有期徒刑。


司法院資訊處製作；財團法人民間司法改革基金會備份。
